ACORDAO-COMPLETO-2347034

ACÓRDÃO 2482/2019 ATA 10/2019 - SEGUNDA CÂMARA

VISTOS, relatados e discutidos estes autos em que se apreciam os atos de concessão de aposentadoria  de Edilvan Ramalho Rangel, Everaldo Ferreira Soares Junior, Everton Nunes Ramalho, Glória Ribeiro Costa, Inaldo Oliveira Pessoa, Jandineide Ribeiro Pereira Gomes, João Alberto Morais Pessoa, Joaquim Monteiro da Franca Filho e José Dornelas Bezerra, ex-servidores vinculados ao Núcleo Estadual do Ministério da Saúde no Estado da Paraíba.
ACORDAM os ministros do Tribunal de Contas da União, reunidos em Sessão da Segunda Câmara, ante as razões expostas pelo relator e com fundamento no art. 71, inciso III, da Constituição Federal, c/c arts. 1º, inciso V, e 39, inciso II da Lei 8.443/1992, e art. 260 do Regimento Interno, em:
9.1. considerar ilegais e recusar o registro dos atos de concessão de aposentadoria de Everaldo Ferreira Soares Junior, Joaquim Monteiro da Franca Filho e José Dornelas Bezerra;
9.2. considerar legais e  determinar o registro dos atos de concessão de aposentadoria de Edilvan Ramalho Rangel, Everton Nunes Ramalho, Glória Ribeiro Costa, Inaldo Oliveira Pessoa, Jandineide Ribeiro Pereira Gomes e João Alberto Morais Pessoa
9.3. dispensar a devolução dos valores indevidamente recebidos pelos citados no item 9.1.  até a data de ciência pelo Núcleo Estadual do Ministério da Saúde no Estado da Paraíba desta deliberação, com fundamento no Enunciado de Súmula 106 da jurisprudência do TCU;
9.4. determinar ao Núcleo Estadual do Ministério da Saúde no Estado da Paraíba que:
9.4.1. faça cessar os pagamentos decorrentes dos atos considerados ilegais, comunicando ao TCU, no prazo de quinze dias, as providências adotadas, nos termos dos arts. 262, caput, do Regimento Interno do TCU, 8º, caput, da Resolução TCU 206/2007 e 15, caput, da Instrução Normativa TCU 55/2007;
9.4.2. emita novos atos para os interessados Everaldo Ferreira Soares Junior, Joaquim Monteiro da Franca Filho e José Dornelas Bezerra, livres das irregularidade apontadas, submetendo-os ao TCU pelo Sistema de Atos de Pessoal (e-Pessoal) , no prazo de trinta dias, nos termos dos arts. 262, § 2º, do Regimento Interno do TCU e 15, § 1º, da Instrução Normativa TCU 55/2007;
9.4.3. informe aos interessados o teor deste acórdão, encaminhando ao TCU, no prazo de 30 (trinta) dias, comprovante da data de ciência pelos interessados, nos termos do art. 4º, § 3º, da Resolução TCU 170/2004, alertando-os de que o não provimento de eventuais recursos não os exime da devolução de valores indevidamente recebidos após a ciência do presente acórdão;
9.5. dar ciência desta deliberação ao Núcleo Estadual do Ministério da Saúde no Estado da Paraíba e aos interessados.

Atos de concessão de aposentadoria  de  ex-servidores vinculados ao Núcleo Estadual do Ministério da Saúde no Estado da Paraíba.

Segunda Câmara

3. Interessados: Edilvan Ramalho Rangel (XXX.583.804-XX); Everaldo Ferreira Soares Junior (XXX.538.144-XX); Everton Nunes Ramalho (XXX.068.394-XX); Glória Ribeiro Costa (XXX.979.244-XX); Inaldo Oliveira Pessoa (XXX.402.294-XX); Jandineide Ribeiro Pereira Gomes (XXX.122.954-XX); João Alberto Morais Pessoa (XXX.295.944-XX); Joaquim Monteiro da Franca Filho (XXX.624.357-XX) e Jose Dornelas Bezerra (XXX.232.484-XX).

13.1. Ministros presentes: Aroldo Cedraz (na Presidência), Augusto Nardes (Relator) e Raimundo Carreiro.
13.2. Ministro-Substituto convocado: Augusto Sherman Cavalcanti.
13.3. Ministro-Substituto presente: André Luís de Carvalho.

AUGUSTO NARDES

Tratam os autos de concessão de aposentadoria de Edilvan Ramalho Rangel, Everaldo Ferreira Soares Junior, Everton Nunes Ramalho, Glória Ribeiro Costa, Inaldo Oliveira Pessoa, Jandineide Ribeiro Pereira Gomes, João Alberto Morais Pessoa, Joaquim Monteiro da Franca Filho e José Dornelas Bezerra, ex-servidores do Núcleo Estadual do Ministério da Saúde no Estado da Paraíba.
2.	A instrução da unidade técnica, após a aplicação das críticas automáticas na forma estabelecida na IN 55/2007 – TCU e na Resolução 206/2007 – TCU, propõe considerar ilegais os atos de concessão de aposentadoria Everaldo Ferreira Soares Junior, Joaquim Monteiro da Franca Filho e José Dornelas Bezerra  e legais os atos de aposentadoria de Edilvan Ramalho Rangel, Everton Nunes Ramalho, Glória Ribeiro Costa, Inaldo Oliveira Pessoa, Jandineide Ribeiro Pereira Gomes e João Alberto Morais Pessoa, com o anuência do Ministério Público junto ao TCU. 
3.	Adoto como relatório a instrução da unidade técnica, a qual transcrevo com ajustes de formas que julgo pertinentes:
“1.	Trata-se de atos de concessão de aposentadoria de Edilvan Ramalho Rangel, Everaldo Ferreira Soares Junior, Everton Nunes Ramalho, Glória Ribeiro Costa, Inaldo Oliveira Pessoa, Jandineide Ribeiro Pereira Gomes, João Alberto Morais Pessoa, Joaquim Monteiro da Franca Filho e José Dornelas Bezerra, ex-servidores do Núcleo Estadual do Ministério da Saúde no Estado da Paraíba. 
2.	 Os atos foram submetidos, para fim de registro, à apreciação do Tribunal de Contas da União (TCU) , de acordo com o art. 71, inciso III, da Constituição Federal. O cadastramento e a disponibilização ao TCU ocorreram por intermédio do Sistema de Apreciação e Registro de Atos de Admissão e Concessões, na forma dos arts. 2º, caput e incisos I a VI, e 4º, caput, da Instrução Normativa - TCU 78/2018. 
HISTÓRICO. 
3. 	Esta Secretaria diligenciou o Núcleo Estadual do Ministério da Saúde no Estado da Paraíba, por meio do ofício SEFIP-D/3453, 3/7/2012, solicitando os seguintes documentos (peça 3) : 
* encaminhe cópias dos mapas de apuração do tempo de serviço, cópias das certidões de tempo de serviço averbadas e cópias das portarias de aposentadoria dos servidores abaixo relacionados: 
EDILVAN RAMALHO RANGEL (CPF: XXX.583.804-XX) 
EVERALDO FERREIRA SOARES JUNIOR (CPF: XXX.538.144-XX) 
EVERTON NUNES RAMALHO (CPF: XXX.068.394-XX) 
GLÓRIA RIBEIRO COSTA (CPF:XXX.979.244-XX) 
INALDO OLIVEIRA PESSOA (CPF: XXX.402.294-XX) 
JANDINEIDE RIBEIRO PEREIRA GOMES (CPF: XXX.122.954-XX) 
JOÃO ALBERTO MORAIS PESSOA (CPF: XXX.295.944-XX) 
JOAQUIM MONTEIRO DA FRANCA FILHO (CPF: XXX.624.357-XX) 
JOSE DORNELAS BEZERRA (CPF: XXX.232.484-XX) .
 * esclareça a que se referem os tempos de serviços discriminados como "tempo obtido por meio de justificação oficial”, tipo de descrição encontrada nos atos de aposentadoria dos servidores acima relacionados, com exceção do ato de interesse de INALDO OLIVEIRA PESSOA (CPF: XXX.402.294-XX) . 
* esclareça se os requisitos previstos no item 9.3 do Acórdão TCU 2024/2005 - Plenário foram cumpridos pelo servidor INALDO OLIVEIRA PESSOA (CPF: XXX.402.294-XX) , que averbou tempo de serviço discriminado como "Aluno aprendiz, remunerado à conta do orçamento (Súmula TCU nº 96) "; 
* encaminhe cópia de toda a documentação relativa aos tempos de serviços discriminados como "tempo obtido por meio de justificação oficial” e "Aluno aprendiz, remunerado à conta do orçamento (Súmula TCU nº 96) ".
4	.           O Núcleo Estadual do Ministério da Saúde no Estado da Paraíba tomou ciência da diligência em 3/9/2012 (peças 4 e 5) . Esta Secretaria, por meio do ofício 57535-TCU/Sefip, de 25/9/2012, reiterou a diligência (peça 6) . A unidade jurisdicionada tomou ciência do ofício 57535 em 2/10/2012 (peças 13 e 14) . Em resposta às diligências, a Unidade Jurisdicionada encaminhou os documentos anexados às peças 7 a 12 e peças 15 e 16.
 5. 	Posteriormente, esta Secretaria realizou a oitiva dos Srs. Everaldo Ferreira Soares Junior, Joaquim Monteiro da Franca Filho e José Dornelas Bezerra, respectivamente, por meio dos ofícios 2910, 2911 e 2912/2017-TCU/Sefip, de 16/6/2017, para que se manifestassem sobre o recebimento da rubrica PCCS, transformada em DPNI sem ter sido absorvida pelos aumentos remuneratórios advindos da nova estrutura remuneratória da Lei 11.355/2006, alterada pela Lei 11.490/2007 (e posteriores) , e que depois resultou na parcela Diferença Individual, configurando aplicação indevida do art. 30 da Lei 12.998/2014 (Acórdão 4775/2016-TCU-Primeira Câmara, Ministro-Relator Benjamin Zymler, entre outros) (peças 18 a 20) .
 6. 	Os Srs. José Dornelas Bezerra e Everaldo Ferreira Soares Júnior tomaram ciência das oitivas em 27/6/2017 (peças 23 e 24) . O Sr. Joaquim Monteiro da Franca Filho tomou ciência da oitiva em 28/7/2017 (peça 25) .  
7. 	O Sr. Joaquim Monteiro da Franca Filho, por meio de seus advogados, solicitou vistas e cópia integral do processo (peças 21 e 22) . A cópia foi fornecida em 7/7/2017 (peça 28) . 
8. As alegações de defesa do Sr. Everaldo Ferreira Soares Júnior estão anexadas à peça 29, as do Sr. José Dornelas Bezerra à peça 30, e as do Sr. Joaquim Monteiro da Franca Filho encontram-se às peças 32 a 34. Respostas às oitivas 
a) Everaldo Ferreira Soares Júnior e José Dornelas Bezerra
 9. 	Os Srs. Everaldo Ferreira Soares Júnior e José Dornelas Bezerra estão representados pelos mesmos advogados (peças 26 e 27) . Em síntese, em suas alegações de defesa argumentaram o seguinte (peças 29, p. 1-7, e 30, p. 1-7) : 
a) alega que não existe a inconsistência listada nas oitivas. A rubrica PCCS, denominada depois de DPNI e, posteriormente, de Dl, recebida pelos notificados, tem origem judicial, porquanto se incorporou à folha de pagamento via da Reclamação Trabalhista 1376/1989, proposta perante a 4ª Vara do Tribunal Regional do Trabalho da 13ª Região (TRT/13) , em João Pessoa, Paraíba, pelo Sindicato dos Trabalhadores Federais em Saúde e Previdência do Estado da Paraíba (SINDSPREV/PB) , substituto processual da categoria a que pertencem os notificados. O direito ali consagrado veio a ser estendido, mais tarde, pela Administração Pública, a todos os seus servidores, via de diversas leis encaminhadas ao Congresso Nacional; 
b) registra que a verba em comento constitui, como visto, direito oriundo de decisão judicial transitada em julgado e, por isso, blindada com o ’status’ de intangibilidade, a teor da Constituição Federal. Assim, invoca o direto adquirido, o ato jurídico perfeito, a coisa julgada e o Princípio da Legalidade; 
c) alega a decadência administrativa com base na Lei 9.784/1999; e 
d) por fim, requer a preservação da verba questionada nos proventos dos Srs. Everaldo Ferreira Soares Júnior e José Dornelas Bezerra.  
10. 	Foi anexada aos autos cópia da Reclamação Trabalhista 1376/1989, relativa à parcela PCCS (peça 29, p. 8-45, e peça 30, p. 8-45) . 
b) Joaquim Monteiro da Franca Filho
 11. 	O Sr. Joaquim Monteiro da Franca Filho, por meio de seus advogados, apresentou as seguintes alegações de defesa (peça 32, p. 1-7) : 
a) em novembro/2002, o interessado aposentou-se com a vantagem PCCS adquirida na Sentença Judicial Proveniente da Reclamação Trabalhista de 1376/89 (Processo 25018.001560/2002-93) . As vantagens advindas da referida determinação judicial denominada como PCCS foram transformadas em DPNI; 
b) registra que vários são os julgados desta Corte de Contas que já tornou pacificada esta decisão, determinando a cessação imediata da referida Gratificação Individual a partir do conhecimento da parte. Todavia, esclarece que o aposentado não tinha qualquer conhecimento de tal fato, vindo a buscar esclarecimentos após o recebimento do Ofício emitido por este Órgão, haja vista que a gratificação que consta de seu contracheque atual é decorrente de um processo judicial, conforme mencionado acima, com decisão transitada em julgado; 
c) alega que a decisão desta Corte de Contas, no que tange a respectiva Gratificação deve ser encaminhada ao Órgão Pagador, ou seja, ao Ministério da Saúde para que seja imediatamente retirado do contracheque o valor correspondente a Gratificação Individual, que atualmente está no valor de R$ 1.054,53. O interessado não tem força judicial e/ou administrativa para fazer cessar a referida Gratificação em seus vencimentos e a recebe do Boa-fé; e 
d) requer a aplicação da Súmula TCU 106, visando o ressarcimento das quantias indevidamente recebidas de boa-fé. 
12.       O interessado encaminhou cópia do seu processo de aposentadoria (peças 32, p. 8-25, e 33 e 34) . 
EXAME TÉCNICO 
Diferença Individual Nominalmente Identificada (DPNI) 
13. 	Com relação ao pagamento da rubrica Diferença Pessoal Nominalmente Identificada (DPNI) , sem considerar, para fins de absorção, as estruturas remuneratórias supervenientes, tal parcela atualmente equivale à rubrica DIFERENCA INDIVIDUAL L.12998, que vem sendo paga aos ex-servidores Everaldo Ferreira Soares Junior (R$ 1.054,53) , Joaquim Monteiro da Franca Filho (R$ 1.047,13) e José Dornelas Bezerra (R$ 1.004,83) (peça 35) . 
14. 	Constatou-se o recebimento indevido pelos interessados de rubrica referente ao pagamento da DPNI (Diferença Pessoal Nominalmente Identificada) estabelecida pela Lei 11.355/2006 (e alterações) , posteriormente convertida em DI (Diferença Individual) por força do art. 30 da Lei 12.998/2014, por não terem sido os valores adequadamente absorvidos pelas reestruturações remuneratórias ocorridas na carreira dos servidores. 
15. 	O pagamento da parcela de Diferença Individual estabelecida pela Lei 12.998/2014 refere-se a eventual resíduo da rubrica de DPNI estabelecida pela Lei 11.355/2006 que, por sua vez, remete à vantagem denominada PCCS (Plano de Classificação de Cargos e Salários) .
 16. 	O PCCS tem origem em decisão judicial que reconheceu o direito dos servidores dos extintos INPS, INAMPS e IAPAS aos reajustes legais, referentes aos meses de fevereiro a outubro de 1988, incidentes sobre a parcela denominada “adiantamento do PCCS”, os quais, à época, teriam sido indevidamente suprimidos. 
17. 	A Lei 8.460/1992 determinou que o PCCS, inicialmente concedido sob a forma de adiantamento, fosse incorporado em definitivo à remuneração ordinária dos servidores, a ser compensado quando do advento de um futuro plano de classificação de cargos e salários. Desta forma, a continuidade do pagamento da vantagem de forma destacada, tornou-se irregular por caracterizar pagamento em duplicidade. 
18. 	Todavia, a Medida Provisória 146/2003 (convertida na Lei 10.855/2004) passou a admitir a continuidade da percepção do PCCS para todos aqueles que tinham a vantagem incluída em sua remuneração em rubrica específica, exceto os ocupantes dos cargos de Supervisor Médico Pericial, Auditor-Fiscal da Previdência Social e Procurador Federal, expressamente excluídos da esfera de incidência da referida lei.
 19. 	Posteriormente, a Lei 11.355/2006, modificada pela MP 341/2006 (convertida na Lei 11.490/2007) , determinou que os valores alusivos ao PCCS fossem convertidos em diferença pessoal nominalmente identificada (DPNI) , conforme estabelecido no artigo 2º. 
20. 	Com a superveniência da Lei 12.998/2014, a DPNI (Diferença Pessoal Nominalmente Identificada) eventualmente ainda devida em dezembro de 2013 foi transformada em DI (Diferença Individual) , conforme deixa assente o art. 30 do referido diploma legal: 
Art. 30. As vantagens previstas no § 5º do art. 3º da Lei no 10.855, de 1º de abril de 2004, e no § 5º do art. 2º da Lei no 11.355, de 19 de outubro de 2006, ficam transformadas, a partir de 1º de janeiro de 2014, em Diferença Individual, a ser paga nos valores relativos à competência de dezembro de 2013, efetivamente percebidos pelo servidor, e não servirá de base de cálculo de nenhuma vantagem ou gratificação, estando sujeita exclusivamente à atualização decorrente de revisão geral da remuneração dos servidores do Poder Executivo federal. 
21. 	Assim, como a Lei 11.355/2006 não foi revogada ou modificada pela Lei 12.998/2014, conclui-se que a parcela de DI, percebida atualmente pelos ex-servidores por meio da rubrica ‘82898  DIFERENCA INDIVIDUAL L.12998’, somente estará correta se representar o resíduo de DPNI (antigo PCCS) que ainda fosse devido em dezembro de 2011, após os reajustes remuneratórios produzidos pela Lei 11.784/2008.
22. 	A jurisprudência do TCU é pacífica para afirmar a necessidade de absorção dos valores pagos a título de DPNI pelos reajustes remuneratórios supervenientes, na forma determinada pela Lei 11.355/2006. Citam-se nesse sentido os Acórdão 3222/2017-TCU-Primeira Câmara (relator Ministro Walton Alencar Rodrigues) ; 4.775/2016, 661/2016, 5.153/2015, 4.779/2014, 3.557/2014, 1.403/2014, 6.526/2013 (todos da 1ª Câmara, de relatoria do Ministro Benjamin Zymler) ; e 10.676/2015-TCU-2ª Câmara (relator Ministro Vital do Rêgo) . 
23. 	No caso em exame, os valores pagos como DPNI não foram devidamente absorvidos na forma determinada pela Lei 11.355/2006, configurando irregularidade na composição do resíduo que fundamentou o pagamento da rubrica de DI instituída pela Lei 12.998/2014, em que pese os aumentos remuneratórios na carreira (peças 36 a 38) . 
24. 	Em análise da evolução dos valores pagos ao Sr. Everaldo Ferreira Soares, em que pese o órgão gestor ter reajustado o valor da DPNI em maio de 2014 de R$ 971,94 (peça 36, p. 6) , se considerarmos os aumentos das rubricas associadas ao proventos (Vencimento Básico - VB, Gratificação de Atividade Executiva - GAE e Gratificação Adicional de Tempo de Serviço - GATS) ao longo dos anos, na verdade a rubrica DPNI já deveria ter sido totalmente absorvida. 25. 	Para exemplificar, se considerarmos que em 2009 o provento básico era de R$ 2.136,39, passando para R$ 2.314,04 em 2011 e para R$ 3.383,00, em 2012, as diferenças de R$ 177,65 e R$ 1.068,96, totalizando R$ 1.246,31, já eram suficientes para a total absorção da rubrica DPNI que à época era no valor de R$ 1.054,44 (peça 36, p. 5-8) . 
26. 	Em análise da evolução dos valores pagos ao Sr. Joaquim Monteiro da Franca Filho, verifica-se a mesma situação, em que pese o órgão gestor ter reajustado o valor da DPNI em maio de 2014 para R$ 1.278,16 (peça 37, p. 3) , se considerarmos os aumentos das rubricas associadas aos proventos, a rubrica DPNI já deveria ter sido totalmente absorvida. 
27. 	Para exemplificar, se considerarmos que em 2008 o provento básico era de R$ 726,62, passando em 2009 para R$ 2.136,39, e em 2014 para R$ 3.383,00 as diferenças já eram suficientes para a total absorção da rubrica DPNI que à época estava no valor de R$ 1.360,66 (peça 37, p. 2-5) . 
28. 	Em análise da evolução dos valores pagos ao Sr. José Dornelas Bezerra, verifica-se a mesma situação das narradas acima, em que pese o órgão gestor ter reajustado o valor da DPNI em fevereiro de 2014 para R$ 842,42 (peça 38, p. 5) , se considerarmos os aumentos das rubricas associadas aos proventos, a rubrica DPNI já deveria ter sido totalmente absorvida. 
29. 	Para exemplificar, se considerarmos que em 2009 o provento básico era de R$ 2.075,35, passando em 2011 para R$ 2.247,92, e em 2014 para R$ 3.286,34 as diferenças já eram suficientes para a total absorção da rubrica DPNI que à época estava no valor de R$ 1.044,65 (peça 38, p. 4-6) . 
30. 	Portanto, tem-se por irregular a composição do resíduo que montou a Diferença Individual instituída em momento posterior. Trata-se de prática irregular por gerar o pagamento contínuo de valores indevidos, afrontando a legislação de referência e a jurisprudência deste TCU. O TCU, em situações similares, tem condenado o pagamento de tal vantagem, considerando os atos ilegais (Acórdão 4775/2016-TCU-Primeira Câmara, Ministro-Relator Benjamin Zymler, e Acórdão 10522/2018-TCU-Primeira Câmara, Ministro-Relator Vital do Rêgo) . 
31. 	Desta forma, estão ilegais os atos de aposentadoria de Everaldo Ferreira Soares Junior, Joaquim Monteiro da Franca Filho e José Dornelas Bezerra, em razão da não absorção da DPNI preceituada pelo artigo 2º, §4º, da Lei 11.355/2006, sendo a parcela “DIFERENCA INDIVIDUAL L.12998”, percebida atualmente em seu lugar irregular, visto que sua origem é a DPNI. 
32. 	Ressalta-se que, nos atos de aposentadoria de Edilvan Ramalho Rangel, Everton Nunes Ramalho, Glória Ribeiro Costa, Jandineide Ribeiro Pereira Gomes e João Alberto Morais Pessoa constava rubrica referente à decisão judicial PCCS, mas tais rubricas não integram mais os proventos dos inativos (peça 35) . Decadência Administrativa 
33. 	Esta Corte de Contas, no tocante à decadência, prevista no art. 54 da Lei 9.784/1999, entende que o referido dispositivo legal, ao ser aplicado aos atos de aposentad 
Princípio da Boa-fé 
34. 	Assim, o prazo decadencial começará a contar a partir da decisão do TCU que considerar legal ou ilegal o ato de aposentadoria em exame. Princípio da Segurança Jurídica, Legalidade, do direito adquirido e irredutibilidade salarial
35. 	Verifica-se que o Princípio da Segurança Jurídica é vetor importante do Direito, que impõe ao magistrado a ponderação de sua incidência no caso concreto, mas sempre em face de outros princípios estruturantes da Administração Pública, como o princípio da legalidade, expresso na Constituição Federal, a partir do qual se estrutura todo o direito público e administrativo.
36. 	 A apreciação de atos de concessão de aposentadoria pela ilegalidade não infringe o princípio da segurança jurídica. A jurisprudência da Suprema Corte é no sentido de deferir aos atos de aposentadoria e pensão a classificação de ato complexo, motivo pelo qual somente quando recebe o registro pela Corte de Contas passa a estar plenamente formado (perfeito) , válido (aferição da legalidade com reflexo de definitividade perante a Administração, que não mais pode anulá-lo unilateralmente) e eficaz (plenamente oponível a terceiros, deixando de apresentar executoriedade provisória) .
37. 	 Assim, pode-se, então, concluir, que não há que se falar em direito adquirido antes que o ato complexo esteja definitivamente registrado por este Tribunal, muito menos quando a concessão traz em seu bojo vício insanável, por não haver lei que a suporte.
38. 	 Ressalta-se ainda que a violação ao princípio da irredutibilidade salarial também deve ser afastada, nos termos da jurisprudência do STF, que se fixou no sentido de que não há óbice à redução de proventos caso alguma parcela/vantagem esteja sendo paga ao arrepio da lei, conforme o MS 25.552, de relatoria da Exma. Ministra Cármen Lúcia, in verbis:
EMENTA: MANDADO DE SEGURANÇA. ATO DO TRIBUNAL DE CONTAS DA UNIÃO. APOSENTADORIA DE MAGISTRADO (...) DECADÊNCIA ADMINISTRATIVA E OFENSA AO PRINCÍPIO DA IRREDUTIBILIDADE DE SALÁRIOS NÃO CONFIGURADAS.
 (...) 
3. O Supremo Tribunal Federal pacificou entendimento de que, sendo a aposentadoria ato complexo, que só se aperfeiçoa com o registro no Tribunal de Contas da União, o prazo decadencial da Lei nº 9.784/1999 tem início a partir de sua publicação. Aposentadoria do impetrante não registrada: inocorrência da decadência administrativa.
4. A redução de proventos de aposentadoria, quando concedida em desacordo com a lei, não ofende o princípio da irredutibilidade de vencimentos. Precedentes. (grifo nosso) 
39. 	Desta forma, entende-se que não se pode garantir o registro de uma aposentadoria considerada ilegal pelo TCU invocando apenas princípios tais como o da segurança jurídica, irredutibilidade salarial e razoabilidade, os quais deverão ser sopesados também com o princípio da legalidade.
40. 	Não se vislumbra a má-fé por parte dos ex-servidores Everaldo Ferreira Soares Junior, Joaquim Monteiro da Franca Filho e José Dornelas Bezerra. Assim, cabe a aplicação da Súmula TCU 106, dispensando o ressarcimento das quantias indevidamente recebidas de boa-fé pela interessada. Tempo obtido por justificação judicial (tempo insalubre) .
[...]
 41. 	Verificou-se nos atos deste processo a averbação de tempo de serviço obtido por justificação judicial, conforme descrito no quadro abaixo: 
	Servidor
	Tempo por justificação Judicial
	Cargo
	Períodos averbados

	Edilvan Ramalho Rangel
	7 anos, 4 meses e 17 dias
	Médico
	14/2/1972 a 29/5/1977 e
30/5/1977 a 11/12/1990 (peça 8) 

	Everaldo Ferreira Soares Júnior
	6 anos, 11 meses e 27 dias
	Médico
	15/6/1973 a 11/12/1990 (peça 15) 

	Everton Nunes Ramalho
	6 anos e 5 meses
	Médico
	28/11/1975 a 11/12/1990

	Glória Ribeiro Costa
	2 anos, 11 meses e 10 dias
	Enfermeira
	12/4/1976 a 11/12/1990 (peça 11) 

	Jandineide Ribeiro Pereira Gomes
	2 anos, 1 meses e 20 dias
	Médico
	31/3/1980 a 11/12/1990 (peça 10) 

	Joaquim Monteiro da Franca Filho
	6 anos e 12 dias
	Médico
	11/11/1975 a 11/12/1990 (peça 9, p. 1-10) 

	José Dornelas Bezerra
	7 anos, 3 meses e 4 dias
	Enfermeiro
	15/10/1972 a 15/9/1979 e 16/2/1979 a 11/12/1990 (peça 9, p. 11-18) 

	João Alberto Morais Pessoa
	5 anos, 10 meses e 25 dias
	Médico
	15/3/1976 a 14/2/1980 e
15/2/1980 a 11/12/1990 (peça 7) 

42. 	Na ocorrência de períodos de tempo relativos à contagem ponderada decorrente do exercício de atividade insalubre, as rotinas incluem a verificação do atendimento dos requisitos estabelecidos no Acórdão 2008/2006-TCU-Plenário. Constatado o não atendimento, tais períodos são automaticamente excluídos da contagem do tempo. Transcrevemos o Sumário do Acórdão 2008/2006-TCU-Plenário: 
Sumário: CONSULTA. PESSOAL. CONTAGEM DE TEMPO DE SERVIÇO PARA CONCESSÃO DE APOSENTADORIA ESTATUTÁRIA COM O APROVEITAMENTO DE TEMPO ESPECIAL PRESTADO SOB CONDIÇÕES INSALUBRES, PERIGOSAS OU PENOSAS. 
O servidor público que exerceu, como celetista, no serviço público, atividades insalubres, penosas ou perigosas, no período anterior à vigência da Lei 8.112/90 tem direito à contagem especial de tempo de serviço para efeito de aposentadoria; todavia, para o período posterior ao advento da Lei 8.112/90, é necessária a regulamentação do art. 40, § 4º, da Constituição Federal, que definirá os critérios e requisitos para a respectiva aposentadoria. (grifo nosso) 
43. 	Ademais, esta Corte de Contas, a partir da prolação do Acórdão 911/2014-TCU-Plenário, Ministro-Relator Benjamin Zymler, passou a entender que a contagem especial de tempo prestado em condições insalubres, penosas e perigosas para servidores ocupantes de cargos de natureza estritamente administrativa, além de observar os parâmetros definidos no Acórdão 2008/2006-TCU-Plenário, Ministro-Relator Walton Alencar Rodrigues, somente poderá ocorrer se efetivamente demonstrada a existência de risco ou de agentes nocivos à saúde no local de trabalho, devidamente atestado por laudo pericial.
 44. 	Observa-se que os interessados não ocupam cargos administrativos e sim cargos relativos a profissionais da saúde (médico e enfermeiro) . Com base nos documentos apresentados, observa-se que os tempos registrados nos atos de aposentadoria como obtido por meio de justificação judicial, na verdade, referem-se à contagem ponderada decorrente do exercício de atividade insalubre, averbados com base em decisões judiciais (peças 7 a 11, e 15) . 
45. 	Embora não conste nos autos os documentos relativos à aposentadoria do Sr. Everton Nunes Ramalho, considerando que o servidor ingressou no serviço público, no cargo de médico, em 28/11/1975, constata-se que na ponderação considerou-se o período de 28/11/1975 a 11/12/1990, totalizando os 6 anos e 5 dias averbados, portanto, período anterior à vigência da Lei 8.112/1990 (peça 35, p. 1) . 
46. 	Os interessados computaram tempos de serviço insalubre, exercidos no serviço público como celetistas, referentes a período anteriores à vigência da Lei 8.112/1990 de acordo com o estabelecido no Acórdão 2008/2006-TCU-Plenário, Ministro-Relator Walton Alencar Rodrigues, sendo todos os profissionais da área da saúde (médicos ou enfermeiros) . Assim, entende-se que não existe irregularidade quanto à averbação dos tempos insalubres pelos ex-servidores Edilvan Ramalho Rangel, Everaldo Ferreira Soares Junior, Everton Nunes Ramalho, Glória Ribeiro Costa, Jandineide Ribeiro Pereira Gomes, João Alberto Morais Pessoa, Joaquim Monteiro da Franca Filho e José Dornelas Bezerra. 
Ato de Inaldo Oliveira Pessoa (tempo militar) 
47. 	O servidor Inaldo Oliveira Pessoa aposentou-se, em 14/2/2002, no cargo de agente administrativo, com proventos integrais, com base no artigo 8º da Emenda Constitucional 20/1998. No ato de aposentadoria, constou a averbação de tempo de aluno-aprendiz no total de 5 anos, 11 meses e 26 dias. 
48. 	No entanto, com base no mapa de tempo de serviço e certidões averbadas, verifica-se que o servidor não possui tempo de aluno-aprendiz e sim tempo de militar exercido no Comando do Exército no período de 16/5/1967 a 11/5/1973, bem como tempo de serviço exercido na iniciativa privada (peças 12 e 16, p. 1) 
49. 	Desta forma, em que pese o erro material no ato, a aposentadoria pode ser apreciada pela legalidade. 
CONCLUSÃO 
50. 	Em razão do exposto e tendo em vista as análises realizadas nos atos de concessão de aposentadoria de Everaldo Ferreira Soares Junior, Joaquim Monteiro da Franca Filho e José Dornelas Bezerra, verificou-se que os atos devem ser apreciados pela ilegalidade, em razão do recebimento da rubrica PCCS, transformada em DPNI sem ter sido absorvida pelos aumentos remuneratórios advindos das novas estruturas remuneratórias da Lei 11.355/2006, alterada pela Lei 11.490/2007 (e posteriores) , e que depois resultou na parcela Diferença Individual, sendo que a parcela DPNI já deveria ter sido totalmente absorvida. 
51. 	Em razão do exposto e tendo em vista as análises realizadas nos atos de concessão de aposentadoria de Edilvan Ramalho Rangel, Everton Nunes Ramalho, Glória Ribeiro Costa, Inaldo Oliveira Pessoa, Jandineide Ribeiro Pereira Gomes e João Alberto Morais Pessoa, esta Unidade Técnica considera que os atos em tela podem receber a chancela de legalidade e o registro por esta Egrégia Corte, uma vez que os tempos averbados como justificação judicial, referem-se a contagem ponderada de tempo insalubre, averbado de acordo com os parâmetros definidos no Acórdão 2008/2006-TCU-Plenário, Ministro-Relator Walton Alencar Rodrigues, e, no caso do Sr. Inaldo Oliveira Pessoa, não houve averbação de tempo de aluno-aprendiz e sim de tempo de militar. 
PROPOSTA DE ENCAMINHAMENTO 
52. 	Ante o exposto, conforme o preceituado no artigo 71, inciso III, da Constituição Federal de 1.988; c/c os artigos. 1º, inciso V, e 39, inciso II, da Lei nº 8.443/1992, c/c os artigos 1º, inciso VIII, 260, §§ 1º e 4º, do Regimento Interno/TCU, e tomando por base as informações prestadas pelo órgão de controle interno e as verificações feitas pela unidade técnica, na forma prevista no artigo 260, caput, do referido Regimento, propõe-se: 
a) considerar legais e conceder o registro dos atos de aposentadoria de Edilvan Ramalho Rangel (CPF XXX.583.804-XX) , Everton Nunes Ramalho (CPF XXX.068.394-XX) , Glória Ribeiro Costa (CPF XXX.979.244-XX) , Inaldo Oliveira Pessoa (CPF XXX.402.294-XX) , Jandineide Ribeiro Pereira Gomes (CPF XXX.122.954-XX) e João Alberto Morais Pessoa (CPF XXX.295.944-XX) ; 
b) considerar ilegais e negar o registro dos atos de concessão de aposentadoria Everaldo Ferreira Soares Junior (CPF XXX.538.144-XX) , Joaquim Monteiro da Franca Filho (CPF XXX.624.357-XX) e José Dornelas Bezerra (CPF XXX.232.484-XX) ; 
c) dispensar o ressarcimento das quantias indevidamente recebidas de boa-fé, nos termos da Súmula TCU n. 106;
d) determinar ao Núcleo Estadual do Ministério da Saúde no Estado da Paraíba que adote medidas para:
d.1) no prazo de quinze dias, fazer cessar os pagamentos decorrentes dos atos impugnados por esta Corte de Contas, sob pena de responsabilidade solidária da autoridade administrativa omissa, nos termos do art. 262 do Regimento Interno/TCU;
d.2) no prazo de trinta dias, emitir novos atos, livres da irregularidade apontada, e os submeta ao TCU pelo Sistema e-Pessoal, nos termos dos arts. 262, § 2º, do Regimento Interno desta Corte e 19, § 3º, da Instrução Normativa TCU 78/2018; 
d.3) dar ciência, no prazo de 15 (quinze) dias, do inteiro teor desta deliberação aos interessados, alertando-os de que o efeito suspensivo proveniente da interposição de eventuais recursos junto ao TCU não os exime da devolução dos valores percebidos indevidamente após a respectiva notificação, caso esses não sejam providos; e 
d.4) encaminhar ao Tribunal, no prazo de 30 (trinta) dias contados da ciência da decisão, documento apto a comprovar que os interessados tomaram conhecimento do acórdão.”
	É o relatório.

Nayara Chrystine do Nascimento Nóbrega, OAB/PB 12.657, Karine Cordeiro Xavier de França, OAB/PB 15.322-B e Bruno Souto da Franca, OAB/PB 9595, José Ramos da Silva, OAB/PB 8.109, Yuri Porfírio Castro de Albuquerque, OAB/PB 10.673.

Procurador Júlio Marcelo de Oliveira.

PESSOAL. APOSENTADORIA. PERCEPÇÃO IRREGULAR DE PARCELA REFERENTE A "DIFERENÇA INDIVIDUAL L. 12998". ILEGALIDADE DE DOIS ATOS. LEGALIDADE DOS DEMAIS. DETERMINAÇÕES.

APOSENTADORIA (APOS)

Secretaria de Fiscalização de Pessoal (SEFIP).

Trata-se do exame de atos de concessão de aposentadoria de ex servidores vinculados ao Núcleo Estadual do Ministério da Saúde no Estado da Paraíba, encaminhado para apreciação por meio do Sistema Sisac, de acordo com o art. 71, inciso III, da Constituição Federal.
2.	As irregularidades levantadas consistem no pagamento de diferença individual da Lei 12.998/2014 no ato de alteração. 
3.	Ademais, foi detectado o pagamento de diferença individual da Lei 12.998/2014, ante a não absorção adequada dos valores após as reestruturações remuneratórias ocorridas nos anos de 2007 e 2011 a Everaldo Ferreira Soares Junior, Joaquim Monteiro da Franca Filho e José Dornelas Bezerra. Já nos atos de aposentadoria de Edilvan Ramalho Rangel, Everton Nunes Ramalho, Glória Ribeiro Costa, Jandineide Ribeiro Pereira Gomes e João Alberto Morais Pessoa constavam rubricas referentes à decisão judicial PCCS, contudo tais valores não integram mais os proventos dos inativos.
4.	O Parquet especializado manifestou-se (peça 51) , concordando com a instrução da Sefip (peça 49) . 
5.	Observo que a regularidade ou não de pagamento de diferença individual com base na Lei nº 12.998/2014 constitui tema de entendimento já pacificado nesta E. Corte.
6.	A evolução da referida diferença individual foi detalhadamente descrita na instrução da unidade técnica, transcrita no relatório que antecede este voto, sendo despiciendo voltar a fazê-lo. Importa, para clareza do raciocínio, transcrever a parte que explica a posição final da parcela: 
“Com relação ao pagamento da rubrica Diferença Pessoal Nominalmente Identificada (DPNI) , sem considerar, para fins de absorção, as estruturas remuneratórias supervenientes, tal parcela atualmente equivale à rubrica DIFERENCA INDIVIDUAL L.12998, que vem sendo paga aos ex-servidores Everaldo Ferreira Soares Junior (R$ 1.054,53) , Joaquim Monteiro da Franca Filho (R$ 1.047,13) e José Dornelas Bezerra (R$ 1.004,83) (peça 35) . 
14. Constatou-se o recebimento indevido pelos interessados de rubrica referente ao pagamento da DPNI (Diferença Pessoal Nominalmente Identificada) estabelecida pela Lei 11.355/2006 (e alterações) , posteriormente convertida em DI (Diferença Individual) por força do art. 30 da Lei 12.998/2014, por não terem sido os valores adequadamente absorvidos pelas reestruturações remuneratórias ocorridas na carreira dos servidores.
15. O pagamento da parcela de Diferença Individual estabelecida pela Lei 12.998/2014 refere-se a eventual resíduo da rubrica de DPNI estabelecida pela Lei 11.355/2006 que, por sua vez, remete à vantagem denominada PCCS (Plano de Classificação de Cargos e Salários) .
16. O PCCS tem origem em decisão judicial que reconheceu o direito dos servidores dos extintos INPS, INAMPS e IAPAS aos reajustes legais, referentes aos meses de fevereiro a outubro de 1988, incidentes sobre a parcela denominada “adiantamento do PCCS”, os quais, à época, teriam sido indevidamente suprimidos.
17. A Lei 8.460/1992 determinou que o PCCS, inicialmente concedido sob a forma de adiantamento, fosse incorporado em definitivo à remuneração ordinária dos servidores, a ser compensado quando do advento de um futuro plano de classificação de cargos e salários. Desta forma, a continuidade do pagamento da vantagem de forma destacada, tornou-se irregular por caracterizar pagamento em duplicidade.
18. Todavia, a Medida Provisória 146/2003 (convertida na Lei 10.855/2004) passou a admitir a continuidade da percepção do PCCS para todos aqueles que tinham a vantagem incluída em sua remuneração em rubrica específica, exceto os ocupantes dos cargos de Supervisor Médico Pericial, Auditor-Fiscal da Previdência Social e Procurador Federal, expressamente excluídos da esfera de incidência da referida lei. 
19. Posteriormente, a Lei 11.355/2006, modificada pela MP 341/2006 (convertida na Lei 11.490/2007) , determinou que os valores alusivos ao PCCS fossem convertidos em diferença pessoal nominalmente identificada (DPNI) , conforme estabelecido no artigo 2º.
20. Com a superveniência da Lei 12.998/2014, a DPNI (Diferença Pessoal Nominalmente Identificada) eventualmente ainda devida em dezembro de 2013 foi transformada em DI (Diferença Individual) , conforme deixa assente o art. 30 do referido diploma legal:
Art. 30. As vantagens previstas no § 5º do art. 3º da Lei no 10.855, de 1º de abril de 2004, e no § 5º do art. 2º da Lei no 11.355, de 19 de outubro de 2006, ficam transformadas, a partir de 1º de janeiro de 2014, em Diferença Individual, a ser paga nos valores relativos à competência de dezembro de 2013, efetivamente percebidos pelo servidor, e não servirá de base de cálculo de nenhuma vantagem ou gratificação, estando sujeita exclusivamente à atualização decorrente de revisão geral da remuneração dos servidores do Poder Executivo federal.
21. Assim, como a Lei 11.355/2006 não foi revogada ou modificada pela Lei 12.998/2014, conclui-se que a parcela de DI, percebida atualmente pelos ex-servidores por meio da rubrica ‘82898 -DIFERENCA INDIVIDUAL L.12998’, somente estará correta se representar o resíduo de DPNI (antigo PCCS) que ainda fosse devido em dezembro de 2011, após os reajustes remuneratórios produzidos pela Lei 11.784/2008.
22. A jurisprudência do TCU é pacífica para afirmar a necessidade de absorção dos valores pagos a título de DPNI pelos reajustes remuneratórios supervenientes, na forma determinada pela Lei 11.355/2006. Citam-se nesse sentido os Acórdão 3222/2017-TCU-Primeira Câmara (relator Ministro Walton Alencar Rodrigues) ; 4.775/2016, 661/2016, 5.153/2015, 4.779/2014, 3.557/2014, 1.403/2014, 6.526/2013 (todos da 1ª Câmara, de relatoria do Ministro Benjamin Zymler) ; e 10.676/2015-TCU-2ª Câmara (relator Ministro Vital do Rêgo) .
23. No caso em exame, os valores pagos como DPNI não foram devidamente absorvidos na forma determinada pela Lei 11.355/2006, configurando irregularidade na composição do resíduo que fundamentou o pagamento da rubrica de DI instituída pela Lei 12.998/2014, em que pese os aumentos remuneratórios na carreira (peças 36 a 38) .
24. Em análise da evolução dos valores pagos ao Sr. Everaldo Ferreira Soares, em que pese o órgão gestor ter reajustado o valor da DPNI em maio de 2014 de R$ 971,94 (peça 36, p. 6) , se considerarmos os aumentos das rubricas associadas ao proventos (Vencimento Básico - VB, Gratificação de Atividade Executiva - GAE e Gratificação Adicional de Tempo de Serviço - GATS) ao longo dos anos, na verdade a rubrica DPNI já deveria ter sido totalmente absorvida.
25. Para exemplificar, se considerarmos que em 2009 o provento básico era de R$ 2.136,39, passando para R$ 2.314,04 em 2011 e para R$ 3.383,00, em 2012, as diferenças de R$ 177,65 e R$ 1.068,96, totalizando R$ 1.246,31, já eram suficientes para a total absorção da rubrica DPNI que à época era no valor de R$ 1.054,44 (peça 36, p. 5-8) .
26. Em análise da evolução dos valores pagos ao Sr. Joaquim Monteiro da Franca Filho, verifica-se a mesma situação, em que pese o órgão gestor ter reajustado o valor da DPNI em maio de 2014 para R$ 1.278,16 (peça 37, p. 3) , se considerarmos os aumentos das rubricas associadas aos proventos, a rubrica DPNI já deveria ter sido totalmente absorvida.
27. Para exemplificar, se considerarmos que em 2008 o provento básico era de R$ 726,62, passando em 2009 para R$ 2.136,39, e em 2014 para R$ 3.383,00 as diferenças já eram suficientes para a total absorção da rubrica DPNI que à época estava no valor de R$ 1.360,66 (peça 37, p. 2-5) .
28. Em análise da evolução dos valores pagos ao Sr. José Dornelas Bezerra, verifica-se a mesma situação das narradas acima, em que pese o órgão gestor ter reajustado o valor da DPNI em fevereiro de 2014 para R$ 842,42 (peça 38, p. 5) , se considerarmos os aumentos das rubricas associadas aos proventos, a rubrica DPNI já deveria ter sido totalmente absorvida.
29. Para exemplificar, se considerarmos que em 2009 o provento básico era de R$ 2.075,35, passando em 2011 para R$ 2.247,92, e em 2014 para R$ 3.286,34 as diferenças já eram suficientes para a total absorção da rubrica DPNI que à época estava no valor de R$ 1.044,65 (peça 38, p. 4-6) .
30. Portanto, tem-se por irregular a composição do resíduo que montou a Diferença Individual instituída em momento posterior. Trata-se de prática irregular por gerar o pagamento contínuo de valores indevidos, afrontando a legislação de referência e a jurisprudência deste TCU. O TCU, em situações similares, tem condenado o pagamento de tal vantagem, considerando os atos ilegais (Acórdão 4775/2016-TCU-Primeira Câmara, Ministro-Relator Benjamin Zymler, e Acórdão 10522/2018-TCU-Primeira Câmara, Ministro-Relator Vital do Rêgo) .
31. Desta forma, estão ilegais os atos de aposentadoria de Everaldo Ferreira Soares Junior, Joaquim Monteiro da Franca Filho e José Dornelas Bezerra, em razão da não absorção da DPNI preceituada pelo artigo 2º, §4º, da Lei 11.355/2006, sendo a parcela “DIFERENCA INDIVIDUAL L.12998”, percebida atualmente em seu lugar irregular, visto que sua origem é a DPNI. 
32. Ressalta-se que, nos atos de aposentadoria de Edilvan Ramalho Rangel, Everton Nunes Ramalho, Glória Ribeiro Costa, Jandineide Ribeiro Pereira Gomes e João Alberto Morais Pessoa constava rubrica referente à decisão judicial PCCS, mas tais rubricas não integram mais os proventos dos inativos (peça 35) .”
7.	Examinadas as explicações apresentadas pelo gestor para cada um dos interessados, verifico a inobservância da lei e dos parâmetros por ela estabelecidos, justificando que se considerem ilegais os atos de concessão de aposentadoria de Everaldo Ferreira Soares Junior, Joaquim Monteiro da Franca Filho e José Dornelas Bezerra.
8.	Outrossim, consta a averbação de tempo insalubre por meio judicial de Edilvan Ramalho Rangel, Everton Nunes Ramalho, Glória Ribeiro Costa, Inaldo Oliveira Pessoa, Jandineide Ribeiro Pereira Gomes e João Alberto Morais Pessoa e, desse modo, acompanho a proposta da unidade técnica pela regularidade da averbação dos períodos determinados, uma vez  que  os interessados de fato  computaram tempo de serviço insalubre, exercidos no serviço público como celetistas, referentes a período anteriores à vigência da Lei 8.112/1990, de acordo com o estabelecido no Acórdão 2008/2006-TCU-Plenário, Ministro-Relator Walton Alencar Rodrigues, sendo todos os profissionais da área da saúde.
9. 	Quanto ao tempo militar do servidor Inaldo Oliveira Pessoa, entendo também pela regularidade da averbação de tal período, apesar do erro material que fez constar o tempo como aluno-aprendiz ao invés de militar exercido no Comando do Exército no período de 16/5/1967 a 11/5/1973, bem como tempo de serviço exercido na iniciativa privada.
10. 	Por essas razões, entendo como legais os atos de concessão de aposentadoria de Edilvan Ramalho Rangel, Everton Nunes Ramalho, Glória Ribeiro Costa, Inaldo Oliveira Pessoa, Jandineide Ribeiro Pereira Gomes e João Alberto Morais Pessoa, determinando o consequente registro e, como ilegais, os atos de concessão de aposentadoria a Everaldo Ferreira Soares Junior, Joaquim Monteiro da Franca Filho e José Dornelas Bezerra com a consequente recusa de registro.
Dessa forma, acolhendo a instrução da unidade técnica, cujos fundamentos incorporo como razões de decidir, VOTO no sentido de que o Tribunal aprove o Acórdão que ora submeto à deliberação deste Colegiado.
TCU, Sala das Sessões Ministro Luciano Brandão Alves de Souza, em 9 de abril de 2019.
Ministro JOÃO AUGUSTO RIBEIRO NARDES 
Relator